最高法院刑事判決　　　　　　　　　　　　　　　八十八年度台上字第六五一三號
　　上　訴　人　台灣高等法院檢察署檢察官
　　被　　　告　甲○○
　　　　　　　　乙○○
　　選任辯護人　黃永琛律師
右上訴人因被告等偽造有價證券案件，不服台灣高等法院中華民國八十六年九月二十
四日第二審判決（八十六年度上訴字第三五三八號，起訴案號：台灣台北地方法院檢
察署八十四年度偵字第二五六一○號），提起上訴，本院判決如左：
    主  文
上訴駁回。
    理  由
本件原判決認定：被告甲○○、乙○○係夫妻關係，二人共同基於概括之犯意，自民
國八十一年十月間起至八十三年九月間，在台北市○○路○段二六五巷三十一弄七號
之九住處，乘告訴人黃秋薇買賣股票，因辦理股票交割及融資之際，急需款項週轉，
以免因帳戶違約交割，而貸予金錢，每次借款約為新台幣（以下同）五十萬元至一百
萬元不等，而收取與原本顯不相當之月息四分至七分不等重利（利息按累積借款金額
而定，借愈多則利率愈高），迄八十三年九月間，黃秋薇因積欠甲○○夫妻債務未還
，經乙○○持黃秋薇未經其父母黃詹去、黃碧卿所簽發之二百六十五萬元本票（黃秋
薇偽造有價證券部分業經判處刑確定在案）訴請法院為本票裁定，嗣經黃秋薇提出告
訴等情，係以上開事實，已據告訴人黃秋薇指訴綦詳。被告乙○○於台北市調查處亦
供述六十五萬元到期未還，應支付其二萬六千元違約金，四個月利息，自八十二年八
月二日至八十三年八月，告訴人共支付其三十一萬二千元；八十二年八月三十日借一
百萬元，違約金一部分五十萬元，每月支付其二萬五千元五分利，另一部分五十萬元
，每月支付其三萬五千元七分利；八十三年七月二十二日借一百萬元，每月支付其三
萬二千元四分利等情無訛，係以違約金之名，收重利之實。被告甲○○於告訴人之母
黃詹去，訴請確認乙○○之債權不存在之民事訴訟時，供稱借據係其提供，並謂告訴
人向其妻乙○○借款時，伊有在場，本票係伊所提供的不諱；乙○○於告訴人之父黃
碧卿，訴請乙○○確認本票債權不存在之訴時，具狀陳明乃夫甲○○自始至終均見聞
其事，足證二人有犯意聯絡、行為分擔，復有借據、本票、支票及退票理由單等書證
可稽，因認其犯行明確，堪以認定，為其所憑之證據及認定之理由。而以被告等否認
犯罪及所為辯解，俱無可取，亦經予以指駁。核被告等所為，均犯刑法第三百四十四
條之重利罪，其犯行多次，犯意概括，應依連續犯規定論以一罪，並加重其刑，因而
適用刑法第二十八條、第五十六條、第三百四十四條、第四十一條，罰金罰鍰提高標
準條例第一條前段、第二條規定，論被告等共同連續乘他人急迫而取得與原本顯不相
當之重利罪，審酌犯罪一切情狀，各量處有期徒刑五月，如易科罰金均以三百元折算
一日。並於判決理由內明公訴意旨另以：被告等於八十二年五月間借款給告訴人時
，在台北市○○路○段二六五巷三十一弄七號三樓之九被告等住處，提供擬妥之借據
及空白本票，教唆告訴人偽造黃詹去、黃碧卿之署押或盜用二人之印章偽造借據及本
票，以作為擔保其債權之用。又被告二人將告訴人所交付之付款人華南商業銀行大安
分行，票號ＬＢ0000000，面額五十萬元，八十二年九月三日期支票之發票日
，變造為「八十三年九月二日」；及將同一付款人，票號第0000000，面額八
十萬元，八十二年十二月五日期支票之發票日，變造為「八十三年十二月五日」等情
，因認被告等尚牽連犯連續偽造有價證券及行使偽造私文書等罪嫌。但經審理結果，
認被告等無從知悉告訴人黃秋薇未徵得其父母同意，並無證據足以證明被告等有教唆
行為，告訴人之片面指訴，不足作為被告等不利認定。又被告等否認塗改該二張支票
之發票日，究何人塗改？經第一審函請法務部調查局鑑定，該局函覆謂無從鑑定究係
被告等或告訴人之筆跡，而告訴人指稱：「其帳戶已於八十二年十二月底結清」，亦
不足為被告等之不利認定。應認此等部分之犯罪，均為不能證明，因公訴人認其科刑
部分，有方法結果之牽連關係，為裁判上一罪，毋庸另為無罪之諭知，已詳加說明其
理由。經核於法尚無違誤。檢察官上訴意旨，置原判決之論斷說明於不顧，對原審關
於證據之判斷取捨事項，依告訴人之請求，提起第三審上訴，指摘原判決違法，非有
理由，應予駁回。
據上論結，應依刑事訴訟法第三百九十六條第一項，判決如主文。
中      華      民      國    八十八    年     十一     月     十八     日
                              最高法院刑事第四庭
                                  審判長法官  黃  劍  青
                                        法官  劉  敬  一
                                        法官  林  增  福
                                        法官  邵  燕  玲
                                        法官  郭  毓  洲
      右正本證明與原本無異
                                              書  記  官
中      華      民      國    八十八    年     十一     月    二十四    日
